臺灣高雄地方法院刑事判決　　　　　　 100年度易緝字第61號
公　訴　人　臺灣高雄地方法院檢察署檢察官
被　　　告　胡茂昌
上列被告因妨害自由案件，經檢察官提起公訴（98年度偵字第19
345號），本院判決如下：
    主  文
胡茂昌共同犯侵入住宅罪，處有期徒刑參月，如易科罰金，以新
臺幣壹仟元折算壹日；又共同犯強制罪，處有期徒刑伍月，如易
科罰金，以新臺幣壹仟元折算壹日。應執行有期徒刑柒月，如易
科罰金，以新臺幣壹仟元折算壹日。其他被訴部分，無罪。
    事  實
一、緣方隆胤（所犯侵入住宅、強制等案件，業經臺灣高等法院
    高雄分院以100年上易字第565號判處有期徒刑2月、5月，應
    執行有期徒刑 6月確定），因懷疑其已分居多年之妻子吳瑋
    婕有外遇，乃於民國97年 6月13日向吳瑋婕提起離婚之民事
    訴訟（方隆胤、吳瑋婕嗣於98年 7月31日登記離婚），並於
    97年 9月間以新臺幣（下同）50萬元之代價委託「一統徵信
    社」臺南分公司徵信蒐證。方隆胤、胡茂昌並其餘 3名不詳
    姓名之「一統徵信社」成年男性員工（下稱方隆胤、胡茂昌
    等一行五人），知悉吳瑋婕於98年1月3日凌晨5、6時在其高
    雄市○○區○○路67號 3樓住處留宿葉永裕（原名葉榮裕）
    ，為蒐集吳瑋婕與葉永裕涉嫌通姦、相姦之證據，乃共同基
    於無故侵入住宅之犯意聯絡，於98年1月3日凌晨 6時50分許
    （起訴書誤載為 6時許），以不詳方式取得之鑰匙打開吳瑋
    婕住處大門，侵入其內，並直闖入臥室。方隆胤、胡茂昌等
    一行五人，見吳瑋婕全裸僅以棉被裹身，而葉永裕僅穿著上
    半身衣物，遂另基於以強暴方法迫使吳瑋婕、葉永裕留在原
    地接受攝影蒐證而行無義務之事之犯意聯絡，由方隆胤強拉
    下吳瑋婕遮蓋身體之棉被，使胡茂昌及另 1名「一統徵信社
    」不詳姓名員工手持攝影機對著吳瑋婕、葉永裕攝影，吳瑋
    婕、葉永裕企圖閃避拍攝，方隆胤、胡茂昌等一行五人則進
    而以肢體推擠之方式，使吳瑋婕、葉永裕留在原地任渠等攝
    影（公訴意旨贅載拍照），方隆胤等人以此等強暴之方式，
    使吳瑋婕、葉永裕行無義務之事。嗣於同日上午 7時許，巡
    邏員警童清池、黃國城據報趕至現場，始查知上情。
二、案經吳瑋婕訴由高雄市政府警察局左營分局報請臺灣高雄地
    方法院檢察署檢察官偵查起訴。
    理  由
壹、證據能力部分：
一、本判決所引用之證據資料（詳後引用之各項證據），其中係
    屬傳聞證據部分，縱無刑事訴訟法第159 條之1 至第159 條
    之4 或其他規定之傳聞證據例外情形，因均經當事人於法院
    調查證據時，知有第159條第1項不得為證據之情形，而未於
    言詞辯論終結前聲明異議，本院審酌上開證據作成時並無不
    合法定程序之情形，認為適當，依刑事訴訟法第159條之5第
    1項、第2項之規定，為傳聞法則之例外，應有證據能力。
貳、有罪部分：
一、訊據被告胡茂昌雖坦承於98年1月3日凌晨 6時50分許，與委
    託「一統徵信社」蒐集其妻即告訴人吳瑋婕外遇相關證據之
    同案被告方隆胤等一行5 人，共同侵入告訴人吳瑋婕住處之
    侵入住宅犯行，然矢口否認有何強制犯行，辯稱：我當時是
    經一統徵信社之邱國文告知要去抓姦，我與方隆胤及其他一
    統徵信社員工 5人，經方隆胤以鑰匙開門，而進入告訴人屋
    內，進入告訴人屋內後，有人拉告訴人的棉被，也有人阻擋
    葉永裕離開告訴人臥室，但我沒有進入告訴人臥室，只是單
    純站在客廳處看，嗣後警察到場云云。經查：
(一)、方隆胤因懷疑其已分居之妻子即告訴人吳瑋婕外遇，而於97
    年 9月間委託一統徵信社臺南公分司進行蒐證，而被告胡茂
    昌與其餘一統徵信社員 3名，會同方隆胤，於98年1月3日凌
    晨5、6時至高雄市○○區○○路67號 3樓告訴人吳瑋婕住處
    ，攝影蒐集告訴人吳瑋婕與葉永裕涉嫌通姦、相姦之證據（
    俗稱「抓姦」，以下遂以此稱之），方隆胤、胡茂昌等一行
    人5人（公訴意旨雖載其中1名男子名為邱世松，然該邱世松
    僅係負責被告方隆胤委託徵信事項之組長，然並未於98年1
    月 3日至告訴人住處抓姦，業經被告方隆胤、邱國文與本院
    審理中供述明確，是此部分公訴人之認定應有誤會），於98
    年1月3日上午 6時50分許，以不詳方式取得之鑰匙侵入吳瑋
    婕住處等情，為被告胡茂昌所坦承（本院易緝卷56頁反面）
    ，並經證人即告訴人吳瑋婕、葉永裕於本院審理中指證詳盡
    （本院易緝卷53頁、本院易字卷 85-86頁），復有告訴人吳
    瑋婕住處大樓監視翻拍照片多張（見本院易字卷114-116 頁
    ）、本院 100年1月14日、同年3月25日勘驗現場攝影光碟之
    勘驗筆錄（見本院易字卷134、185-188頁）在卷可證，堪可
    認定。又「侵入」住宅與否，係侵入者有無違反居住人之意
    思或推定之意思為斷。方隆胤與告訴人吳瑋婕業已分居4、5
    年，高雄市○○區○○路67號 3樓乃告訴人吳瑋婕個人住宅
    ，在本件案發之前，方隆胤未曾前往告訴人吳瑋婕上開住處
    等情，業據告訴人吳瑋婕於警詢中陳述明確，且為被告胡茂
    昌、方隆胤所不爭執，故被告方隆胤、胡茂昌等人，未經許
    可進入告訴人吳瑋婕住處之行為，顯然違反告訴人吳瑋婕意
    思無疑。
(二)、被告方隆胤、胡茂昌等一行 5人，於進入告訴人吳瑋婕上開
    住處後，由胡茂昌及另 1名「一統徵信社」員工即手持攝影
    機對著全裸之吳瑋婕及僅穿著上半身衣物之葉永裕人攝影，
    方隆胤拉掉吳瑋婕遮蓋身體之棉被，渠等並以肢體推擠等方
    式，使告訴人吳瑋婕、葉永裕留在原地接受拍攝等情，業經
    證人即告訴人吳瑋婕於本院審理中先後證述：「那時約六點
    多快七點，發現有人開大門開鎖的聲音，當下我就隨手拿個
    東西遮在身上，…衝進來（的人），…他們把我身上的涼被
    扯掉，…我跌坐在地上，旁邊的椅子上有我脫下來的外衣，
    我就拿來遮我的身體，其中有兩個人拿著兩部V8進來，一部
    拍我、一部拍葉永裕，約過十分鐘左右，警察就來現場」等
    語（見本院易字卷80-81頁）；「當時第1個衝進來的是胡茂
    昌，隨後是方隆胤，後來陸續進來數人，共有4、5個大男人
    ，…他們有對我與葉永裕攝影，葉永裕要離開還被推回床上
    ，…被告胡茂昌一直是在房間內，陪同在方隆胤旁邊」等語
    明確（本院易緝卷53頁），並證人即同案被告方隆胤於警詢
    中坦承自行將告訴人吳瑋婕棉被扯掉一情無訛（警卷 2頁）
    ；且本院於 100年1月14日、3月25日勘驗被告方隆胤提供之
    現場錄影光碟顯示：有兩份攝影檔案（視軌1、2），攝影之
    畫面顏色（一為正常顏色、一為藍色夜視顏色）、攝影角度
    均不同，且有拍攝到另一攝影機靠近告訴人吳瑋婕、葉永裕
    攝影畫面。攝影期間，不時有告訴人吳瑋婕、葉永裕身旁同
    時出現 1至3名男子之情形。且於視軌2（正常顏色畫面）一
    開始場面混亂、畫面搖動，吳瑋婕喊叫：你們怎麼可以這樣
    …吳瑋婕與葉永裕拉衣服遮蔽，…葉永裕下半身赤裸坐在床
    上，吳瑋婕拿衣服遮蔽身體蹲坐在牆壁旁…（02：16秒- 02
    ：44秒之間）吳瑋婕說：走啦，葉永裕從床上起身走離，有
    男性聲音大聲質問：「你要去哪裡」，接著，人影晃動、畫
    面搖動照地面（期間02：18秒隨後有傢俱移動的聲音及02：
    20秒時有聽到「啪、啪」兩聲的聲音），於02：22秒時，畫
    面恢復穩定，拍攝到葉永裕已坐回床上。【於視軌1 （藍色
    畫面），2：19秒至2：21秒僅是吳瑋婕說走走走，葉永裕離
    開床鋪往門口走，2：22 秒跳至葉永裕坐回床邊畫面】，有
    本院 100年1月14日、3月25日勘驗筆錄在卷可證，並有上開
    現場錄影光碟 1份（附於證物袋）、錄影光碟畫面翻拍照片
    14張附於吳瑋婕涉嫌妨害家庭案之警卷（見該案警卷27至29
    頁）可資佐證。由葉永裕離開床鋪時，有大聲喝令、並攝影
    機劇烈搖動、人影晃動、家具甚且有移位等情形，顯見應有
    肢體推擠，且程度劇烈，被告胡茂昌於本院審理中亦不否認
    確有強拉棉被、肢體推擠等行為，而對告訴人吳瑋婕、被害
    人葉永裕攝影之情事，是上開事實，堪已認定。公訴意旨未
    具體指明強拉棉被等強暴手段，應予補充。至告訴人吳瑋婕
    另於本院審理中指證遭 3名在客廳男子將包裹身上棉被扯掉
    等語，與被告方隆胤於警詢中坦承自行將告訴人吳瑋婕棉被
    扯掉一情，雖有不符，然告訴人吳瑋婕於警詢中僅泛稱有人
    將棉被扯掉（警卷15頁），且其驟遭多人侵入住處，情緒激
    動，混亂中對部分細節難免疏於注意，是仍以被告方隆胤於
    警詢中供述為可採，併此敘明。
(三)、被告胡茂昌於本院審理中辯稱：我早已離職，只是一統徵信
    社本件蒐證缺人，臨時叫我到場幫忙，我雖隨同方隆胤侵入
    吳瑋婕住處後，但僅是待在吳瑋婕住處客廳，並沒有進入吳
    瑋婕房間，也不是我去做拉棉被等強制行為云云，然被告胡
    茂昌於警詢中業已坦承：我與方隆胤進門後看到吳瑋婕與一
    名陌生男子…，我就用V8攝影機錄影等語（見警卷 9頁），
    核與證人方隆胤亦於警詢、本院審理中證稱：胡茂昌有和我
    一起進入吳瑋婕住處；胡茂昌是一統徵信社的人，到進入房
    間整個過程蒐證主要負責的是胡茂昌等語（本院易字卷131
    頁），及證人即告訴人吳瑋婕更證述胡茂昌確有進入臥室情
    節（見本院易緝卷53頁），均相符合，況證人胡茂昌於抓姦
    後嗣更一路陪同方隆胤至警局製作警詢筆錄，有證人吳瑋婕
    證述詳盡（見本院易緝字卷53頁），且為被告胡茂昌所不否
    認（本院易緝字卷第56頁），被告胡茂昌如僅是臨時到場幫
    忙，焉可能如此，堪認被告胡茂昌於本院審理中翻異前詞，
    辯稱：進入吳瑋婕住處後，只待在客廳，未曾進入臥室云云
    ，並非事實，不足採信。再按在合同意思範圍以內，各自分
    擔犯罪行為之一部，相互利用他人之行為，以達其犯罪之目
    的者，即為共同正犯，應對於全部所發生之結果，共同負責
    ；又共同正犯之意思聯絡，不限於事前有所協定，其於行為
    當時，基於相互之認識，以共同犯罪之意思參與者，亦無礙
    於共同正犯之成立，且其表示之方法，亦不以明示通謀為必
    要，即相互間有默示之合致，亦無不可（最高法院73年臺上
    字第2364號、77年臺上字第2135號判例意旨參照），被告胡
    茂昌既係現場一統徵信社主要負責人，會同被告方隆胤突闖
    進告訴人吳瑋婕住處，仗人數、體力優勢，由被告方隆胤強
    行拉開吳瑋婕遮蔽身體之棉被，並由胡茂昌、另 1名男子持
    攝影機拍攝，進而肢體推擠等強制方式，強令吳瑋婕、葉永
    裕 2人為留在原處接受攝影，顯然彼此有犯意聯絡、行為分
    擔甚明，是以被告胡茂昌否認為強制罪共同正犯，所為之上
    開辯解，均屬事後卸責之詞，顯無可採。
(四)、至證人葉永裕於本院審理中證稱；遭人打兩拳並脫掉內褲拍
    攝等語，然經本院 100年1月14日、3月25日勘驗上開現場光
    碟，並無葉永裕遭毆打或身體有傷勢之情，且葉永裕於視軌
    1 畫面02：03秒至02：16秒時，並有拿身邊內褲穿上的動作
    ，有上開本院 100年1月14日、3月25日勘驗筆錄在卷可證，
    如被告方隆胤等為刻意製造葉永裕涉嫌相姦假象，強脫葉永
    裕內褲，應無將內褲放置在葉永裕身邊，且任由葉永裕穿著
    之理，此部分復查無其他證據，是證人葉永裕此部分之證述
    尚難信為真。
(五)、綜上所述，本件事證明確，被告胡茂昌犯行堪以認定。
二、核被告胡茂昌所為，係犯刑法第304  條第1  項強制罪、第
    306 條第1 項之侵入住宅罪。被告胡茂昌、另3 名一統徵信
    社不詳姓名員工方隆胤間，就上開犯行，有犯意聯絡及行為
    分擔，均為共同正犯。被告胡茂昌以一強暴行為，同時使告
    訴人吳瑋婕、被害人葉永裕行無義務之事，為想像競合犯，
    應依刑法第55條之規定，從一重處斷。又被告胡茂昌所犯上
    開二罪，犯意各別，行為互殊，應予分論併罰。審酌被告胡
    茂昌係「一統徵信社」現場主導蒐集方隆胤妻吳瑋婕與葉永
    裕涉嫌通姦、相姦相關證據之人，竟不循合法途徑，竟於凌
    晨無故侵入告訴人吳瑋婕之住宅，影響吳瑋婕居住安寧，且
    更以上開強暴手段，強制吳瑋婕、葉永裕留在原地接受攝影
    ，壓制吳瑋婕、葉永裕意思決定自由，實不可採，並被告胡
    茂昌僅坦承侵入住宅部分犯行，而否認強制部分犯行之態度
    ，及其素行等一切情狀，就其所犯之罪，各量處如主文所示
    之刑，及均諭知易科罰金之折算標準，並定其應執行之刑，
    及諭知易科罰金之折算標準。
參、無罪部分：
一、公訴意旨另以：
(一)、「一統徵信社」員工被告胡茂昌與方隆胤、邱國文與及自稱
    「邱世松（同音）」等其他姓名年籍不詳之人，基於侵入住
    居、妨害他人秘密之犯意聯絡與行為分擔，先探知告訴人吳
    瑋婕與葉永裕同居之地點為高雄市○○區○○路67號 3樓後
    ，再推由其他姓名年籍不詳之人，以假名承租同社區之空屋
    ，規避社區大門保全員對外客之身分核對與資料留存，趁機
    至吳瑋婕在上址之住處，配置該處大門之鑰匙、入內安裝監
    視器材於吳瑋婕之電視機上，窺視、竊聽告訴人吳瑋婕與葉
    永裕同居生活之非公開活動，以便抓姦在床，因認被告胡茂
    昌此部分所為涉嫌刑法第306 條第1 項侵入住宅罪、刑法第
    315條之1 第1 款妨害秘密罪。
(二)、於98年1月3日如上開事實欄所示對告訴人吳瑋婕與被害人葉
    永裕攝影機拍攝部分，被告胡茂昌共同涉犯刑法第315條之1
    第2款妨害秘密罪嫌。
二、按「犯罪事實應依證據認定之，無證據不得認定犯罪事實」
    ，「不能證明被告犯罪者，應諭知無罪之判決」，刑事訴訟
    法第154 條第2 項、第301 條第1 項分別定有明文。又按告
    訴人之告訴，係以使被告受刑事訴追為目的，是其陳述是否
    與事實相符，仍應調查其他證據以資審認，必被害人所述被
    害情形無瑕疵可指，而就其他方面調查又與事實相符，則其
    供述未始不足據為判決之基礎（最高法院52年度臺上字第13
    00號、32年度上字第657 號判例參照）
三、公訴意旨(一)部分：
    公訴人認被告胡茂昌涉嫌上開公訴意旨(一)所示，無非以告
    訴人吳瑋婕指證歷歷、家電拆解後照片、「上載有機體內部
    遭人為破壞、電源線與電源板有人為另外接線破壞，疑似裝
    設他類器材在TV內部」之電視機送修單 1份在卷，又被告方
    隆胤、胡茂昌進入告訴人吳瑋婕住處時間巧合，可見應有監
    視器材監視作息資訊為其論據。訊據被告胡茂昌堅決否認有
    何上開公訴意旨(一)所示刑法第306條第1項侵入住宅罪、刑
    法第315 條之1 第1 款妨害秘密罪嫌，辯稱：並非自始負責
    方隆胤委託抓姦者，只有在98年1 月3 日臨時處理這一件方
    隆胤抓姦案，之前情形不瞭解，我也沒有去裝攝影器材云云
    ，經查：
(一)被告胡茂昌辯稱並非自始負責方隆胤委託抓姦者，只有在98
    年1月3日臨時處理這一件方隆胤抓姦案一情，核與證人方隆
    胤證述情節相符，是被告胡茂昌上開辯解，已非無據。又告
    訴人吳瑋婕雖指證稱：「（98年1月3日）前一天晚上我還在
    看電視，（1月3日）當天的晚上發現電視機損害，後來我就
    請廠商來修理，拆開電視後廠商告訴我說很奇怪，因為電視
    內部有膠帶、還有線被剪掉又用膠帶黏住，還有接的線與出
    廠的不符，下面喇叭處打開有一個小海綿圈，我有問徵信社
    的友人，他們說是針孔攝影機的零件」等語（見本院易字卷
    81頁）。然告訴人上開證稱屬電視機內器材為針孔攝影機之
    零件一節，既屬轉述於他人之傳聞證據，自得採為證據。
(二)告訴人吳瑋婕所提出之98年 1月19日電視機送修單，僅記載
    ：「機體內部遭人為破壞、電源線與電源板有人為另外接線
    破壞，『疑似』裝設『它類』器材在TV內部」等語，究竟有
    無裝設其他器材，又裝設何種器材，均不明確。至於告訴人
    另提出之電視機內部零件照片僅足顯示有零件破壞痕跡，不
    能證明於何時遭何人破壞。因以，尚難依憑上開記載不明確
    之電視機送修單及電視機內部零件照片，即遽認告訴人之電
    視機確實有遭被告方隆胤等人破壞並裝設監視、監聽器材。
(三)參以一般徵信社人員從事婚姻外遇蒐證，係以跟蹤之方式掌
    握蒐證時機。故被告方隆胤因胡茂昌跟蹤葉永裕而得知案發
    時葉永裕正在告訴人吳瑋婕住處，並進而侵入告訴人吳瑋婕
    住處蒐證，實無悖於常理。尚難以被告胡茂昌與方隆胤等一
    行人進入告訴人吳瑋婕住處時，吳瑋婕、葉永裕正共處一室
    ，即推斷被告方隆胤等人有在告訴人吳瑋婕住處裝設監視器
    材以獲取告訴人吳瑋婕與被害人葉永裕生活作息之資訊。另
    卷附之租賃契約書(偵查卷第123頁) ，僅足以證明告訴人住
    處同棟大樓某屋有出租予案外人吳美欣，租賃期間自97年12
    月10日起至98年12月 9日止乙情，並不足以證明該房屋租賃
    契約與本案有何關連，公訴人指該租賃契約即為邱國文指示
    其他姓名年籍不詳之人、胡茂昌等，以假名承租同社區之空
    屋，趁機侵入吳瑋婕住處裝設監視器材之推斷云云，尚嫌速
    斷。
(四)綜上，本件公訴人所舉之證據，不足以證明被告胡茂昌確有
    公訴意旨(一)所示如告訴人吳瑋婕指訴之侵入住宅、裝設監
    視、監聽器材窺視、竊聽之犯行。
四、公訴意旨(二)部分：
    按刑法第315 條之1 第2 款無故以錄音、照相、錄影或電磁
    紀錄竊錄他人非公開之活動、言論、談話或身體隱私部位之
    妨害秘密罪，所謂「竊錄」係指行為人在被害人難以發現或
    未發現之情形下，將其非公開之活動、言論、談話或身體隱
    私部位，以錄音、照相、錄影或電磁紀錄紀錄下來（見曾淑
    瑜著刑法分則實例研習「隱私權的保護」第 165頁）。公訴
    意旨(二)所指犯行，被告方隆胤、胡茂昌等一行人，係以告
    訴人吳瑋婕、被害人葉永裕明知之方式為攝影，自與刑法第
    315條之1第2款構成要件不符，無從成立本罪。
五、綜上所述，本件公訴人所舉之證據，尚無法使本院確信被告
    胡茂昌有上開公訴意旨(一)所示刑法第306條第1項侵入住宅
    罪、刑法第315條之1第 1款妨害秘密犯行，及有上開公訴意
    旨(二) 所示刑法第315條之1第2款妨害秘密犯行，其間尚有
    合理之懷疑存在。此外，復無其他積極證據足資推論被告胡
    茂昌涉有前揭公訴人所指之犯行，即屬不能證明被告胡茂昌
    犯罪，揆諸前揭說明意旨，被告胡茂昌被訴公訴意旨(一)、
    (二) 所示犯行部分，均應為無罪之諭知。
據上論斷，應依刑事訴訟法第299 條第1 項前段、第301 條第1
項，刑法第28條、第304 條第1 項前段、第306 條第1 項、第55
條、第41條第1 項前段、第51條第5 款，刑法施行法第1 條之1
，判決如主文。
本案經檢察官張貽琮到庭執行職務。
中    華    民    國   100    年    10    月    14    日
                        刑事第一庭    法  官  陳億芳
以上正本證明與原本無異。
如不服本判決應於收受判決後10日內向本院提出上訴書狀，並應
敘述具體理由。其未敘述上訴理由者，應於上訴期間屆滿後20日
內向本院補提理由書(均須按他造當事人之人數附繕本)「切勿逕
送上級法院」。
中    華    民    國   100    年    10    月    17    日
                                      書記官  鄭於珮
附錄本案論罪科刑法條：
中華民國刑法第304條
（強制罪）
以強暴、脅迫使人行無義務之事或妨害人行使權利者，處 3 年
以下有期徒刑、拘役或 3 百元以下罰金。
前項之未遂犯罰之。
中華民國刑法第306條
（侵入住居罪）
無故侵入他人住宅、建築物或附連圍繞之土地或船艦者，處 1
年以下有期徒刑、拘役或 3 百元以下罰金。
無故隱匿其內，或受退去之要求而仍留滯者，亦同。